【裁判字號】    99,交聲,1470
【裁判日期】    991215
【裁判案由】    違反道路交通管理處罰條例聲明異議
【裁判全文】
臺灣臺北地方法院交通事件裁定        99年度交聲字第1470號
原處分機關  交通部公路總局臺北區監理所
異  議  人
即受處分人  徐淦斌
上列受處分人因違反道路交通管理處罰條例案件，對於交通部公
路總局臺北區監理所99年8月31日所為之裁決（北監自裁字第裁4
0-Z00000000號）聲明異議，本院裁定如下：
    主  文
原處分撤銷。
徐淦斌汽車駕駛人酒精濃度超過規定標準，處罰鍰新臺幣參萬肆
仟伍佰元，吊扣小型車駕駛執照拾貳個月，並施以道路交通安全
講習。
    理  由
一、按汽車駕駛人，飲用酒類後其吐氣所含酒精濃度超過每公升
    0.25毫克以上者，不得駕車，道路交通安全規則第114條第2
    款定有明文；次按汽車駕駛人，駕駛汽車經測試檢定酒精濃
    度超過規定標準者，處新臺幣（下同）1萬5,000元以上6萬
    元以下罰鍰，並當場移置保管該汽車及吊扣其駕駛執照1年
    ，道路交通管理處罰條例第35條第1項第1項定有明文。又汽
    車駕駛人，有第35條第1項規定之情形者應接受道路交通安
    全講習，同條例第24條第1項第2款亦有明定。
二、本件異議人即受處分人徐淦斌（下稱受處分人）於民國99年
    8月29日凌晨1點56分許飲用酒類後，駕駛車牌號碼BE-0076
    號自用小客車行經國道1號南下35.4公里處泰山收費站時，
    為警攔停檢測，測得呼氣酒精濃度值每公升0.46毫克，值勤
    員警以其酒後駕車超過標準值為由，依道路交通管理處罰條
    例第35條第1項第1款規定，製單舉發，嗣經原處分機關即交
    通部公路總局臺北區監理所調查後，仍認受處分人確有「汽
    車駕駛人酒精濃度超過規定標準（每公升0.25毫克以上）」
    之違規行為，乃依道路交通管理處罰條例第35條第1項第1款
    、第24條第1項第2款規定，於99年8月31日以北監自裁字第
    裁40-Z00000000號裁決書裁處受處分人罰鍰34,500元，吊扣
    駕駛執照12個月，並應參加道路交通安全講習（罰鍰部分業
    經繳納執行完畢）等情，有內政部警政署國道公路警察局公
    警局交字第Z00000000號舉發違反道路交通管理事件通知單
    、駕駛人呼氣測試酒精成分分析單、交通部公路總局臺北區
    監理所北監自裁字第裁40-Z00000000號違反道路交通管理事
    件裁決書在卷可稽。
三、受處分人異議意旨略以：因異議人所持有之駕照種類為職聯
    結，並賴以維生，懇請保留該職聯結駕照等語。
四、按道路交通管理處罰條例第68條於94年12月14日修正前係規
    定：「汽車駕駛人因違反本條例及道路交通安全規則之規定
    ，受吊扣或吊銷駕駛執照處分時，吊扣或吊銷其持有各級車
    類之駕駛執照。」而於該日修正公布後，已將該條規定修正
    為：「汽車駕駛人，因違反本條例及道路交通安全規則之規
    定，受吊銷駕駛執照處分時，吊銷其持有各級車類之駕駛執
    照。」並於95年3月1日起施行，其修正理由係以：「原條文
    將違法或違規駕駛人所持有各級車類之駕駛執照一併吊扣或
    吊銷，失之過酷，影響人民工作及生活甚鉅，爰修正之」。
    參由前述修正經過及修正理由可知，行為人有道路交通管理
    處罰條例第35條第1項第1款所規定之違規行為，須吊扣駕駛
    執照時，僅能吊扣行為人違法或違規當時駕駛車輛所憑之駕
    駛執照，故原處分機關於作成吊扣駕駛執照處分時，不得再
    吊扣行為人所持有而與駕駛違規車輛無關之其他各級車類駕
    駛執照，而應就行為人所應吊扣之駕駛執照種類予以限定，
    始符合依法行政原則。
五、本件受處分人酒後駕駛自小客車，經警攔停檢測酒測值達每
    公升0.46毫克，已超過規定標準之情形下，違規事證固屬明
    確，惟依前所述，修正後之道路交通管理處罰條例第68條規
    定既將「吊扣」等字刪除，駕駛人受吊扣駕駛執照處分時，
    自不再吊扣其持有各級車類之駕駛執照，則原處分機關應為
    限制其駕駛自小客車權利之裁罰，然原處分機關並未依異議
    人遭查獲酒駕時所駕駛車輛種類載明吊扣何種類級駕駛執照
    ，容係有瑕疵。又原處分機關於違反道路交通管理事件不服
    裁決聲明異議案件移送書中之本所意見略以：「依道路交通
    安全規則第61條規定，汽車駕駛人取得高一級車類之駕駛資
    格者，應換發駕駛執照，並准其駕駛較低級車類之車輛，已
    確立一人一照之原則，依同規則第50條規定『汽車駕駛執照
    為駕駛汽車之許可憑證』，汽車駕駛執照一經實際執行吊扣
    在案，實無第二枚汽車駕駛執照可供使用，並符合道路交通
    管理處罰條例第35條第1項處罰之規定，是以，行為人取得
    高一級車類之駕駛資格者，得駕駛較低級車類之車輛，因此
    當未領有較低級駕駛執照者，依其領有之較高級駕駛執照酒
    後違規駕駛較低級之車輛時，仍應吊扣其駕駛該違規車輛所
    憑之較高級駕駛執照」云云，原處分機關此作法已違道路交
    通管理處罰條例第68條規定之立法修正意旨至明，按主管機
    關應可利用電腦資料處理或在其職聯結駕照註記或以其他方
    式，吊扣異議人自小客車之駕駛執照，執行層面應可妥適克
    服（臺灣高等法院暨所屬法院98年法律座談會刑事類提案第
    20 號意旨參照），是以原處分機關不得謂因一人一照之原
    則下，受處分人未領有較低級駕駛執照，而於其領有之較高
    級駕駛執照酒後違規駕駛較低級之車輛時，即可吊扣其駕駛
    該違規車輛所憑之較高級駕駛執照。故本件縱異議人無「自
    小客車」駕駛執照可供吊扣，原處分機關亦不得違法執行吊
    扣異議人之「職聯結」駕駛執照，否則該執行處分即屬於法
    無據，並具有重大且明顯之瑕疵。
六、綜上所述，受處分人確有在上開時、地，因酒後駕駛汽車，
    經測試呼氣中酒精濃度超過規定標準之違規行為，原處分機
    關依道路交通管理處罰條例第35條第1項第1款規定，裁處罰
    鍰及交通安全講習部分，於法並無不合。至原處分機關於作
    成吊扣駕駛執照處分時，未依受處分人遭查獲酒駕時所駕駛
    車輛種類載明吊扣何種類級駕駛執照，容係有瑕疵，難認為
    允當，受處分人以此部分違法為由，聲明異議，為有理由。
    又本件異議人於聲明異議狀中雖僅就吊扣駕駛執照之處分部
    分聲明異議，就罰鍰及交通安全講習部分並未明確提及，惟
    該罰鍰及交通安全講習分與其交通違規行為是否存在具有緊
    密關係，且與吊扣駕駛執照部分係屬一處分，無從分離，本
    院自應予以審理，爰將原處分撤銷，並自為裁定如主文第2
    項所示，以資適法。
據上論斷，應依道路交通管理處罰條例第87條第2項、道路交通
事件處理辦法第19條前段之規定，裁定如主文。
中    華    民    國    99    年    12    月    15    日
                    交通法庭法  官    莊書雯
上正本證明與原本無異。
如不服本裁定，應於裁定送達後5日內向本院提出抗告狀。
                            書記官    葉宜玲
中    華    民    國    99    年    12    月    15    日

司法院資訊處製作；財團法人民間司法改革基金會備份。
